臺灣臺北地方法院民事判決　　　　　　　　　　　　九十二年度再易字第一一七號
　　再審原　告　甲○○
　　再審被　告　速電國際股份有限公司
　　法定代理人　劉宏南
右當事人間再審之訴事件，再審原告對於本院中華民國九十二年十月二十八日九十二
年度再易字第八七號確定判決提起再審之訴，本院判決如左：
    主    文
再審之訴駁回。
再審訴訟費用由再審原告負擔。
    事    實
一、再審原告方面：
  (一)聲明：
  1.原確定判決及本院九十二年度簡上字第二九九號、九十一年度北簡字第一七七五
    四號判決廢棄。
  2.右廢棄部分，再審被告應返還新台幣（下同）十一萬一千七百九十六元至再審原
    告於第一商業銀行股份有限公司營業部，帳號○九三二十四一○六三二之帳戶。
  (二)陳述：
    除與原確定判決記載相同者予以引用外，補稱：
  1.再審原告於民國九十一年七月二日向執行法院提出聲請狀（下稱系爭聲請狀），
    陳報繳納執行債權及聲請撤銷執行命令，本院九十一年度北簡字第一七七五四號
    、九十二年度簡上字第二九九號判決竟認系爭聲請狀無起訴之意，認定再審原告
    所提債務人異議之訴係於執行程序終結之後起訴，而為再審原告敗訴之判決。經
    再審原告提起再審之訴具體指摘，原確定判決仍未斟酌再審原告提出之系爭聲請
    狀，而駁回再審之訴，為此依民事訴訟法第四百九十六條第一項第十三款規定，
    提起再審之訴，求為廢棄原確定判決，並遞就前訴訟程序歷審判決併予改判如前
    述聲明。
  2.原確定判決將違背租賃契約事件，擅改為返還押租金事件，故有同法第四百九十
    六條第一項第一款適用法規顯有錯誤之再審事由。
二、再審被告方面：
    本件未行言詞辯論，無再審被告之聲明及陳述可供記載。
    理    由
一、再審原告主張：再審原告於收受執行法院九十一年六月二十五日收取命令後，即
    於同年七月二日向執行法院提出系爭聲請狀陳報繳納執行債權九萬三千零十五元
    及聲請撤銷執行命令，並於同年七月十二日補繳利息一萬四千九百六十六元，但
    本院九十二年度簡上字第二九九號、九十一年度北簡字第一七七五四號判決竟未
    斟酌再審原告繳納執行標的金額之時間及系爭聲請狀，而認定系爭聲請狀無起訴
    之意，並認執行程序於九十一年七月九日再審被告收取執行債權時終結，再審原
    告所提債務人異議之訴係於執行程序終結後所為，而為再審原告敗訴之判決。經
    再審原告提起再審之訴具狀指摘，原確定判決亦未斟酌系爭聲請狀，而駁回再審
    之訴，有民事訴訟法第四百九十六條第一項第十三款規定之再審理由；又原確定
    判決將違背租賃契約事件，擅改為返還押租金事件，有同法第四百九十六條第一
    項第一款適用法規顯有錯誤之再審事由云云。
二、按有左列各款情形之一者，得以再審之訴對於確定終局判決聲明不服。但當事人
    已依上訴主張其事由或知其事由而不為主張者，不在此限：十三當事人發見未經斟
    酌之證物或得使用該證物者。但以如經斟酌可受較有利益之裁判者為限。同法第
    四百九十六條第一項第十三款定有明文。而上開條款所稱發見未經斟酌之證物或
    得使用該證物者，係指前訴訟程序中已存在之證物，因當事人不知有此，致未能
    提出使用，現始知之，或雖知有此而不能使用，現始得使用者而言，最高法院三
    十二年上字第一二四七號判例可資參照。本件再審原告主張原確定判決未斟酌系
    爭聲請狀，有同法第四百九十六條第一項第十三款之再審理由云云。惟查，本件
    再審原告於原訴訟程序中已提出系爭聲請狀一節，有系爭聲請狀附卷可稽（見本
    院九十一年度北簡字第一七七五四號卷第四八至四九頁、九十二年度簡上字第二
    九九號卷第十三頁），足見再審原告於前訴訟程序並非不知有系爭聲請狀之存在
    ，其知悉且已於前訴訟程序中提出使用該證物，應認並無同法第四百九十六條第
    一項第十三款規定之再審事由。另參以九十二年度簡上字第二九九號確定判決理
    由欄第三點已斟酌該證物之內容，原確定判決並已於其理由欄第二點斟酌該證物
    早已提出之情，有上開判決在卷可考。是再審原告主張原確定判決有同法第四百
    九十六條第一項第十三款規定之再審事由云云，應無可取。
三、次按確定終局判決有適用法規顯有錯誤之情形者，得以再審之訴對於確定終局判
    決聲明不服。同法第四百九十六條第一項第一款固定有明文。本件再審原告雖主
    張原確定判決將違背租賃契約事件，擅改為返還押租金事件，有同法第四百九十
    六條第一項第一款適用法規顯有錯誤之再審事由云云。然查：
  1.遍觀原確定判決之內容，並無隻字片語提及「違背租賃契約」或「返還押租金」
    ，是再審原告以原確定判決將違背租賃契約事件，擅改為返還押租金事件為由，
    主張原確定判決適用法規顯有錯誤云云，顯不足取。
  2.又本院九十一年度北簡字第一七七五四號、九十二年度簡上字第二九九號事件，
    係再審原告依強制執行法第十四條之規定，所提起之債務人異議之訴（見九十一
    年度北簡字第一七七五四號卷第二三頁），並無再審原告所稱將違背租賃契約事
    件，擅改為返還押租金事件之情形。至再審被告另案起訴請求再審原告返還押租
    金事件，經本院八十九年度簡上字第一○四號判決判命再審原告應給付再審被告
    九萬二千四百二十八元及自八十八年四月八日起算之法定遲延利息，有本院八十
    九年度簡上字第一○四號判決附卷可佐。另再審原告另案起訴請求再審被告給付
    租金事件，再審原告指摘九十年度簡上字第五五五號確定判決將其主張違背租賃
    契約事件，擅作主張改為請求給付租金事件，將訴訟標的完全改變，適用法規顯
    有錯誤為由提起再審之訴，亦經本院九十一年度再易字第二號判決駁回其再審之
    訴，並於其理由欄第二點第(一)款記載：「．．．再審原告於原審審理中明確表明
    依據兩造間之租約，請求再審被告給付八十七年六、七月份之租金及相當一個月
    租金額之違約金（本院九十年度簡上字第五五五號案卷九十年十一月廿一日準備
    程序筆錄參照），則本件訴訟標的自屬因租賃契約而生之給付租金及違約金請求
    權。原審亦係針對此一訴訟標的為審理並為法律上判斷，並未擅改再審原告主張
    之訴訟標的，亦無適用法規顯有錯誤、判決主文與理由矛盾之情，再審原告之主
    張，顯有誤認而不足採。」，有本院九十年度簡上字第五五五號、九十一年再易
    字第二號判決附卷可佐，可見再審原告主張本院有將違背租賃契約事件，擅改為
    返還押租金事件之情云云，與上揭事實不符，且與本件係對債務人異議之訴判決
    所提再審之訴確定判決，再提起之再審之訴無涉，附此敘明。
四、綜上所述，原確定判決駁回再審之訴，經核並無適用法規顯有錯誤或同法第四百
    九十六條第一項第十三款之情形。再審意旨仍執陳詞，指摘原確定判決有同法第
    四百九十六條第一項第一款、第十三款之再審事由，據上說明，均與同法第四百
    九十六條第一項第一款、第十三款之再審要件不符，顯無再審理由。所請廢棄改
    判原確定判決，並遞就前訴訟程序歷審判決併予改判如前述聲明，顯非正當，應
    不經言詞辯論，逕予駁回。
五、結論：本件再審之訴顯無理由，依民事訴訟法第五百零二條第二項、第七十八條
    ，判決如主文。
中　　　華　　　民　　　國　　九十三　　年　　四　　月　　　二十六    　日
　　　　　　　　　　　　　　　　　　　民事第五庭審判長法官　吳青蓉
　　　　　　　　　　　　　　　　　　　　　　　　　　　法官　賴劍毅
　　　　　　　　　　　　　　　　　　　　　　　　　　　法官　羅富美
右正本係照原本作成。
本判決不得上訴。
中　　　華　　　民　　　國　　九十三　　年　　四　　月　　　二十六    　日
                                                法院書記官　郭錦賢
